臺灣花蓮地方法院民事判決
110年度花簡字第496號
原      告  朱秀華  
訴訟代理人  闕言霖律師
            吳明益律師
被      告  李振宇  
訴訟代理人  呂紹偉  
上列當事人間請求侵權行為損害賠償事件，原告提起刑事附帶民
事訴訟，經本院刑事庭裁定移送前來（110年度交附民字第23號
），本院於民國111年4月13日言詞辯論終結，判決如下：
    主      文
被告應給付原告新臺幣317,178元，及自民國110年8月4日起至清
償日止，按年息百分之5計算之利息。
原告其餘之訴駁回。
本判決第一項得假執行。但被告如以新臺幣317,178元為原告預
供擔保後，得免為假執行。
原告其餘假執行之聲請駁回。
    事實及理由
一、原告起訴主張：被告於民國109年6月4日14時51分許，駕駛
    車牌號碼000-0000號自用小客車（下稱肇事車輛），沿花蓮
    縣吉安鄉太昌路由西往東方向行駛，行經花蓮縣吉安鄉太昌
    路與明義二街口時，本應注意行經閃光黃燈號誌交岔路口，
    車輛應減速接近，注意安全，小心通過，竟疏未注意，貿然
    通行前開路口，適有原告騎乘車牌號碼000-000號普通重型
    機車（下稱系爭機車），沿花蓮縣吉安鄉明義二街由北往南
    方向行經前開路口，兩車因而碰撞（下稱系爭事故），致原
    告受有左遠端橈骨粉碎性骨折、左側尺骨莖狀突骨折、右膝
    內側韌帶損傷、左膝外側韌帶損傷之傷害（下稱系爭傷害）
    ，請求被告賠償醫療費用新臺幣（下同）237,201元、交通
    費用11,000元、不能工作損失144,000元、勞動能力減損512
    ,480元、機車維修費用32,200元、精神慰撫金600,000元。
    另交通部公路總局臺北區監理所花東區車輛行車事故鑑定會
    鑑定意見書，並未細查兩造之相對位置、實際探詢現場狀況
    或原告對於系爭事故結果發生之預見可能性，僅單純依照主
    線道與支線道之規定，逕認原告為肇事主因，原告實難甘服
    ，而認應由被告就系爭事故負擔80%之過失責任。爰依民法
    第184條第1項前段、第191條之2、第193條、第195條第1項
    等規定提起本件訴訟等語。並聲明：被告應給付原告2,011,
    470元，及自刑事附帶民事起訴狀繕本送達翌日起至清償日
    止，按年息5%計算之利息。願供擔保，請准宣告假執行。
二、被告則以：原告經過路口並未減速，亦未注意路況。對原告
    請求醫療費用、交通費用不爭執。至不能工作損失部分，由
    原告所提供之證據，仍無法得出原告是否有工作之事實；勞
    動能力減損部分，被告爭執；機車維修費用部分，應予折舊
    等語置辯。
三、本院判斷如下：
　㈠原告前揭主張，業據其提出與所述情節相符之佛教慈濟醫療
    財團法人花蓮慈濟醫院（下稱慈濟醫院）診斷證明書、醫療
    費用收據、醫療用品統一發票、車資收據等件影本為證（附
    民卷第19至43頁、卷第121至131頁）。又被告因系爭事故涉
    犯過失傷害罪一節，經本院刑事庭以110年度交易字第64號
    刑事判決判處拘役50日，如易科罰金，以1,000元折算1日等
    情，有上開刑事判決在卷可稽（卷第13至16頁），並經本院
    依職權調取上開刑事卷宗核閱無訛。另原告因系爭事故支出
    醫療費用237,201元、交通費用11,000元等情，為被告所不
    爭執，堪信為真正。
  ㈡按故意或過失，不法侵害他人之權利者，負損害賠償責任。
    汽車、機車或其他非依軌道行駛之動力車輛，在使用中加損
    害於他人者，駕駛人應賠償因此所生之損害。不法侵害他人
    之身體或健康者，對於被害人因此喪失或減少勞動能力或增
    加生活上之需要時，應負損害賠償責任。不法侵害他人之身
    體、健康、名譽、自由、信用、隱私、貞操，或不法侵害其
    他人格法益而情節重大者，被害人雖非財產上之損害，亦得
    請求賠償相當之金額。民法第184條第1項前段、第191條之2
    前段、第193條第1項、第195條第1項前段，分別定有明文。
    查被告因過失肇致發生系爭事故並致原告受有系爭傷害等情
    ，有如前述。則被告就系爭事故之發生為有過失，該過失行
    為與原告所受系爭傷害間，具有相當因果關係，自係過失不
    法侵害原告之身體權利，堪以認定。依上開規定，原告請求
    被告賠償其因系爭傷害所受損害，自屬有據。
　㈢茲就原告請求賠償之項目及金額，其中被告有爭執部分審酌
    如下：
  ⒈不能工作損失部分：原告主張其經營個人小吃攤，因系爭事
    故受傷治療，醫囑記載宜休養6個月，以基本工資每月24,00
    0元計算賠償金額，因而受有不能工作損失144,000元，並提
    出慈濟醫院診斷證明書、小吃店照片、宅配訂單等為據（附
    民卷第19頁、卷第135頁至149頁）。查上開診斷證明書內容
    確實記載原告宜休養6個月，而原告雖未提出收入證明，惟
    依原告之年齡、能力、技能、社會經驗等觀之，在通常情形
    下，其從事勞動工作每月可能之收入，至少應不低於基本工
    資，本院認以法定基本工資為本件計算基礎，應屬合理，爰
    以上開傷害行為發生時勞動部公布自109年1月1日起每月最
    低工資23,800元為工資損失之計算基礎，認原告所得請求不
    能工作之損失應為142,800元（計算式：23,800元×6月＝142,
    800元），逾此範圍之請求，難謂有據。
  ⒉勞動能力減損部分：
　⑴原告主張其因系爭事故受有系爭傷害，勞動力有所減損等情
    ，經本院囑託慈濟醫院鑑定結果：「個案目前能負擔約5公
    斤的重量，與之前15公斤相較，相差50%以上，且可站立，
    以加州永久失能等級表來做分級，其工作能力損失約50%，
    工作能力為原來之50%」，有慈濟醫院111年3月9日慈醫文字
    第1110000721號函附工作能力鑑定報告在卷可稽（卷第69頁
    至87頁），是原告主張因系爭事故所受傷害致勞動力減損為
    50%，堪以認定。
　⑵原告請求自109年12月4日起至113年10月24日止之勞動力減損
    賠償。查原告係48年10月24日出生，系爭事故係於109年6月
    4日發生，則原告勞動力減損期間原應自系爭事故發生日起
    算，惟因本院已按以原告之能力在通常情形下每月可能取得
    之收入23,800元，據以計算原告6個月不能工作之損失，有
    如前述，則原告自109年6月4日起至同年12月3日止勞動能力
    減少所生之損害，應已被填補，不得再行請求被告賠償。是
    原告請求上開期間勞動能力減損之賠償，應屬可採。原告主
    張依上開期間及基本工資計算之勞動能力減損賠償金額，依
    霍夫曼式計算法扣除中間利息（首期給付不扣除中間利息）
    核計其金額為1,016,417元【計算方式為：23,800×42.00000
    000+(23,800×0.00000000)×(43.00000000-00.00000000)=1,
    016,417.0000000000。其中42.00000000為月別單利(5/12)%
    第46月霍夫曼累計係數，43.00000000為月別單利(5/12)%第
    47月霍夫曼累計係數，0.00000000為未滿一月部分折算月數
    之比例(20/31=0.00000000)。採四捨五入，元以下進位】。
    依此，原告請求被告賠償其勞動能力減損之損害於508,209
    元(計算式：1,016,417×50%＝508,209，小數點以下四捨五入
    ）之範圍內，應予准許。
  ⒊機車修維費用部分：
　⑴按不法毀損他人之物者，應向被害人賠償其物因毀損所減少
    之價額；負損害賠償責任者，除法律另有規定或契約另有訂
    定外，應回復他方損害發生前之原狀；債權人得請求支付回
    復原狀所必要之費用，以代回復原狀，民法第196條、第213
    條第1項、第3項分別定有明文。另依民法第196條請求賠償
    物被毀損所減少之價額，得以修復費用為估定之標準，但以
    必要者為限，例如：修理材料以新品換舊品，應予折舊（最
    高法院77年5月17日第9次民事庭會議決議參照）。　　
  ⑵經查，原告主張支出系爭機車維修費用共計32,200元等情，
    業據其提出估價單為證（附民卷第45頁）。然原告請求系爭
    機車修復所需費用32,200元均為零件費用，既以新零件更換
    舊零件，自應將折舊部分予以扣除。再依行政院所頒固定資
    產耐用年數表及固定資產折舊率表，機器腳踏車之耐用年數
    為3年，依平均法計算其折舊結果（即以固定資產成本減除
    殘價後之餘額，按固定資產耐用年數表規定之耐用年數平均
    分攤，計算折舊額），每年折舊率為3分之1，並參酌營利事
    業所得稅查核準則第95條第6款規定，系爭機車係96年8月出
    廠（卷第151頁），迄系爭事故發生時即109年6月4日，已使
    用超過3年，則零件扣除折舊後之修復費用估定為8,050元【
    計算方式：1.殘價＝取得成本÷( 耐用年數＋1)即32,200÷(3+1
    )≒8,050（小數點以下四捨五入）；2.折舊額 ＝(取得成本－
    殘價)×1/（耐用年數）×（使用年數）即(32,200－8,050) ×1
    /3×（13+10/12）≒24,150（小數點以下四捨五入）；3.扣除
    折舊後價值＝（新品取得成本－折舊額）即32,200－24,150＝8,
    050】。故原告主張之機車修復費用，在此範圍內核屬必要
    ，逾此範圍，即非可採。
　⒋精神慰撫金部分：
　⑴按人格權遭遇侵害，受有精神上之痛苦，而請求非財產上損
    害賠償，其核給之標準，須以相當金額為限，而所謂相當，
    自應以實際加害情形與其人格權之影響是否重大，及被害人
    之身分地位與加害人經濟狀況等關係定之（最高法院47年台
    上字第1221號、86年度台上字第3537號民事裁判意旨參照）
    。又慰藉金之賠償須以人格權遭遇侵害，使精神上受有痛苦
    為必要，其核給之標準固與財產上損害之計算不同，然非不
    可斟酌雙方身分資力與加害程度，及其他各種情形核定相當
    之數額（最高法院51年台上字第223號民事裁判意旨參照）
    。
　⑵本件原告因被告之過失行為致身體權受到侵害，已如前述，
    堪認原告受有精神上之損害，原告自得請求被告賠償相當之
    慰撫金。爰審酌原告因系爭事故而受有系爭傷害，其傷勢程
    度並非輕微，另兼衡兩造之身分、地位、教育程度、經濟狀
    況等一切情形，並有本院依職權調閱兩造稅務電子閘門資料
    查詢表在卷可稽，認原告請求被告賠償非財產上損失之數額
    應以150,000元為適當。
  ⒌綜上，原告得請求賠償之金額為1,057,260元（計算式：237,
    201＋11,000＋142,800＋508,209＋8,050＋150,000＝1,057,260）
    。
四、按損害之發生或擴大，被害人與有過失者，法院得減輕賠償
    金額或免除之，民法第217條第1項定有明文。此規定之目的
    在謀求加害人與被害人間之公平，倘受害人於事故之發生亦
    有過失時，由加害人負全部賠償責任，未免失諸過苛，是以
    賦予法院得不待當事人之主張，減輕其賠償金額或免除之職
    權（最高法院85年臺上字第1756號判例意旨參照）；此謂，
    基於過失相抵之責任減輕或免除，非僅為抗辯之一種，亦可
    使請求權全部或一部為之消滅，故裁判上得以職權斟酌之。
    經查，兩造行經花蓮縣吉安鄉太昌路與明義二街交岔路口，
    均未見有減速查看來車情形，而原告確實行駛於明義二街支
    線道，被告是行駛於太昌路之主線道上，並發生事故，經本
    院當庭勘驗吉安分局提供系爭事故行車紀錄器之光碟屬實，
    有言詞辯論筆錄1份在卷可稽（卷第159頁）。可知系爭事故
    發生，原告行經該閃光紅燈號誌交岔路口時，因未減速慢行
    及支線道未禮讓幹線道車先行之疏失，貿然通行，為肇事原
    因。然依上開勘驗畫面亦可知，被告行經該閃光黃燈號誌交
    岔口，係以實際車速不明但應係相當快之車速通過，顯未減
    速通行，亦為事故之發生原因。並佐以交通部公路總局臺北
    區監理所花東區車輛行車事故鑑定會鑑定意見書，認定本件
    系爭事故之發生，原告行經閃光紅號誌交岔路口時，支線道
    車未暫停讓幹線道車先行，為肇事主因；被告行經閃光黃燈
    號誌交岔路口，未減速接近，注意安全，小心通過，為肇事
    次因（卷第153頁至第155頁）。是揆諸上開說明，本院審酌
    系爭事故發生時間、天候因素、事故雙方關係位置、事故發
    生各原因力之大小等，認兩造就系爭事故之發生均有過失，
    原告應負擔70%之過失責任。是以，原告僅得依被告之過失
    責任比例範圍為限，向被告請求賠償，而其得請求賠償之金
    額為317,178元（計算式：1,057,260×30%＝317,178），逾此
    範圍之請求，則無理由。
五、末按給付無確定期限者，債務人於債權人得請求給付時，經
    其催告而未為給付，自受催告時起，負遲延責任。其經債權
    人起訴而送達訴狀，或依督促程序送達支付命令，或為其他
    相類之行為者，與催告有同一之效力。民法第229條第2項定
    有明文。又遲延之債務，以支付金錢為標的者，債權人得請
    求依法定利率計算之遲延利息。但約定利率較高者，仍從其
    約定利率。應付利息之債務，其利率未經約定，亦無法律可
    據者，週年利率為百分之5。民法第233條第1項、第203條亦
    有明文。本件原告請求有理由部分，併請自刑事附帶民事起
    訴狀繕本送達翌日（即110年8月4日，附民卷第49頁）起至
    清償日止，按年息百分之5計算之利息，依上開規定，亦有
    理由，併予准許。
六、綜上所述，原告依民法第184條第1項前段、第191條之2、第
    193條、第195條第1項之規定，請求被告給付原告317,178元
    ，及自110年8月4日起至清償日止，按年息5％計算之利息，
    為有理由，應予准許，逾此部分所為之請求，為無理由，應
    予駁回。
七、本件係依民事訴訟法第427條第1項規定適用簡易訴訟程序，
    而為被告部分敗訴之判決，就原告勝訴部分依同法第389條
    第1項第3款規定，應依職權就原告勝訴部分宣告假執行，原
    告雖聲明此部分供擔保宣告假執行，惟此僅促使法院職權發
    動，不另為假執行准駁之諭知。至原告敗訴部分既經駁回，
    其假執行之聲請即失所附麗，應併予駁回。
八、本件事證已臻明確，兩造其餘攻擊防禦方法及所提證據，核
    與本件判決結果不生影響，爰不另一一論述，併此敘明。
九、本件係刑事附帶民事訴訟，由刑事庭裁定移送本庭之事件，
    依刑事訴訟法第504條第2項之規定，免納裁判費，且無其他
    訴訟費用，故毋庸為訴訟費用負擔之諭知，附此敘明。
中　　華　　民　　國　　111 　年　　4 　　月　　22　　日
                  花蓮簡易庭  法  官  蔡培元  
以上正本係照原本作成。
如不服本判決，應於送達後20日內，向本院提出上訴狀（上訴狀
須表明上訴理由）並繳納上訴審裁判費；如於本判決宣示後送達
前提起上訴者，應於判決送達後20日內補提上訴理由書（均須按
他造當事人之人數附繕本）。
如委任律師提起上訴者，應一併繳納上訴審裁判費。
中　　華　　民　　國　　111 　年　　4 　　月　　22　　日
                              書記官  謝佩真